Inventaris van het archief van de Coördinatiecommissie voor Internationale Culturele Betrekkingen van het Ministerie van Buitenlandse Zaken, (1967), 1968-1987 (1988)
Nationaal Archief, Den Haag
Ministerie van Buitenlandse Zaken: Coördinatiecommissie voor Internationale Culturele Betrekkingen (CICB)
BuZa / CICB
1967-1988
merendeel 1968-1987
Z239
1.20 meter; 24 inventarisnummers.
Normale geschreven, getypte en gedrukte documenten, geen bijzondere handschriften.
Nationaal Archief, Den Haag
Ministerie van Buitenlandse Zaken, Coördinatiecommissie voor Internationale Culturele Betrekkingen (CICB), 1967-1988
Het archief bevat de archiefbescheiden gevormd door het secretariaat van de Coördinatiecommissie Internationale Culturele Betrekkingen van het Ministerie van Buitenlandse Zaken, bestaande uit de uitgaande en inkomende correspondentie, agenda's en notulen van vergaderingen, benoemingen en samenstelling van de commissie en een serie documenten betreffende verschillende onderwerpen gerelateerd aan het werk van de commissie.
Archiefvorming
Geschiedenis van de archiefvormer
Organisatie
De Coördinatiecommissie Internationale Culturele Betrekkingen (CICB) werd ingesteld bij besluit van 8 december 1967 door de ministers van Buitenlandse Zaken (BuiZa), Onderwijs en Wetenschappen (OW) en Cultuur, Recreatie en Maatschappelijk Werk (CRM).
De taken van CRM binnen deze commissie werden per 4 november 1982 overgenomen door haar opvolger het Ministerie van Welzijn, Volksgezondheid en Cultuur.
Bij de oprichting hadden naast voornoemde ministeries ook de ministeries van Algemene Zaken en Financiën als waarnemer zitting in de commissie. In 1984 werden ook de ministeries van Economische Zaken, van Volkshuisvesting, Ruimtelijke Ordening en Milieubeheer en voor Ontwikkelingssamenwerking lid en werd het waarnemende lidmaatschap van de ministeries van Algemene Zaken en Financiën omgezet naar een volledig lidmaatschap (beschikking 27 april 1984 in dossier vrl. nummer 14/inventaris nummer 29).
BuiZa wees de voorzitter en secretaris aan. De chef directie culturele samenwerking en voorlichting buitenland (DCV) was automatisch ook de voorzitter van de CICB.
Jos van Beurden, 'Cultuurbankier in overheidsdienst, 25 Jaar Ambassadeur voor Internationale Culturele Betrekkingen' april 2005, uitgave van het Ministerie van Buitenlandse Zaken.
In 1979 werd de DCV gesplitst, hierna werd de ambassadeur voor internationale culturele betrekkingen voorzitter van de CICB.
Taakbeschrijving
'Het adviseren van de regering over het internationale culturele beleid en het coördineren en toetsen van de vaststelling en uitvoering van dit beleid aan de door haar ontworpen beleidslijnen.
Ten aanzien van de internationale culturele betrekkingen wordt beoogd de cultureel / wetenschappelijke presentatie van Nederland in andere landen en die van andere landen in Nederland zoveel mogelijk te bevorderen. Daartoe is nauw overleg nodig met de twee meest betrokken departementen CRM en OW, hetgeen zich concentreert in de CICB.'
Selectielijst voor de neerslag van de handelingen van de Minister van Buitenlandse Zaken en de onder hem ressorterende actoren op het beleidsterrein Buitenland over de periode 1945- 1990 (9 september 2002/nr. C/S/2002/2848), gepubliceerd in de Staatscourant van 14 november 2002, nr.220.
In 1987 bracht de Wetenschappelijke Raad voor het Regeringsbeleid (WRR) het rapport Cultuur zonder Grenzen uit.
'Cultuur zonder grenzen, Den Haag 1987', Wetenschappelijke Raad voor het Regeringsbeleid
Daarin werd een strikte scheiding bepleit tussen cultuurpolitieke en buitenlandspolitieke doelstellingen. Het internationale cultuurbeleid moest in de toekomst in de eerste plaats dienen ter versterking van de internationale positie van de cultuurbeoefening in Nederland als onderdeel van het algemeen cultuurbeleid. Daarom stelde de WRR voor om de CICB voortaan onder te brengen bij de ministeries van Welzijn, Volksgezondheid en Cultuur (WVC) en OW. De rol van de CICB zou hierdoor ook kleiner moeten worden. De regering nam de aanbevelingen slechts ten dele over. Weliswaar onderschreef zij het onderscheid tussen buitenlandspolitieke en buitenlandsculturele doeleinden over, maar verbond daar geen verdergaande consequenties aan dan het verleggen van accenten.
'Cultuurbeleid in Nederland', oktober 2002, uitgave van het Ministerie van Onderwijs, Cultuur en Wetenschappen.
De CICB bleef onder BuiZa ressorteren, maar wel met drastisch minder uitvoerende taken.
Geschiedenis van het archiefbeheer
De archieven zijn door het secretariaat van de CICB overgedragen aan BuiZa. Sedert begin 2008 stonden de archieven in opslag bij de Centrale Archief Selectiedienst te Winschoten.
De archieven zijn in 2008 krachtens wettelijk voorschrift door het Ministerie van Buitenlandse Zaken aan het Nationaal Archief overgedragen.
Overbrenging van een overheidsarchief
Inhoud en structuur van het archief
01.01.01; 2.05
Selectie en vernietiging
Tijdens de bewerking door de Centrale Archief Selectiedienst zijn geen archiefbescheiden verwijderd ter vernietiging.
Ordening van het archief
Het archiefbestand bestaat uit de volgende series:
Uitgaande en inkomende correspondentie, 1968 - 1988
Agenda's en notulen van vergaderingen, 1968 - 1987
Documenten, 1968 - 1977
Benoemingen en samenstelling van de gemengde commissies,1967 - 1978
De uitgaande en inkomende correspondentie is numeriek geordend (nummers. 1 - 597). Een agenda vormt de toegang op deze serie. Enkele nummers ontbreken.
De documenten zijn eveneens op nummer geordend (nummers 1 - 137). Deze documenten zijn toegankelijk door middel van een afzonderlijke lijst. Deze lijst is als bijlage bij de inventaris gevoegd.
Aanwijzingen voor de gebruiker
Openbaarheidsbeperkingen
Volledig openbaar.
Materiële beperkingen
Aanvraaginstructie
Openbare archiefstukken kunnen online worden aangevraagd en gereserveerd. U kunt dit ook via de terminals in de studiezaal van het Nationaal Archief doen. Om te kunnen reserveren dient u de volgende stappen te volgen:
U maakt een profiel aan op www.gahetna.nl, en logt vervolgens in
Via de archiefinventaris (alleen de beschrijvingen met rode nummers) selecteert u het gewenste archiefstuk door op de knop 'Reserveren' te klikken
In het volgende scherm geeft u aan op welke dag u het archiefstuk wilt inzien
Indien u zich bevindt in de studiezaal en een tafelnummer heeft ontvangen kunt u dit nummer vermelden. Als u geen tafelnummer heeft kunt u tafelnummer 777 laten staan
Vervolgens bevestigt u uw reservering door deze te versturen.
Verwant materiaal
Beschikbaarheid van kopieën
Verwante archieven
Inventaris van de archieven van de Ministeries voor Algemeene Oorlogvoering van het Koninkrijk (ADK) en van Algemene Zaken (AZ): Kabinet van de Minister-President (KMP), (1924) 1942-1979 (1989), toegangnummer 2.03.01.
Beschrijving van de series en archiefbestanddelen
- Stukken betreffende de benoemingen van leden en samenstelling van de Gemengde Commissies en Commissies van Advies., 1967 - 1978; 1-3; 3 pakken
  - 1967-1970, 1
  - 1971-1973, 2
  - 1974-1978, 3
- Stukken betreffende diverse onderwerpen., 1968 - 1978; 4-6; 3 pakken
  - 1 - 40, 1968, 4
    1-5. Werkwijze Coördinatiecommissie voor Internationale Culturele Betrekkingen; instelling der Coördinatiecommissie voor Internationale Culturele Betrekkingen (F13658/67)
    6. Vijfjarenplan voor Nederlandse voorlichting en culturele activiteiten in Indonesië, opgesteld door de heer J.E. Schaap (zie ook document 12b)
    7. Jeugduitwisseling in het kader van culturele verdragen
    8. Ter behandeling in de ministerraad, culturele betrekkingen met West-Europa, Oost-Europa en Indonesië (concept) (voltooid in document 13)
    9-9b. Culturele Verdragen Memo ten behoeve van de CICB (verbeterd in document 51c)
    10. Uit de brief d.d. 9 januari 1968 van de Nederlandse Afdeling van de Gemengde Technische Commissie ter uitvoering van het Nederlands-Belgisch Cultureel Verdrag aan de minister van Buitenlandse Zaken
    11. Oprichting Nederlands Wetenschappelijk Instituut te Djakarta
    12. Ontwikkelingsplan van het Koninklijk Instituut voor Taal-, Land- en Volkenkunde (KITLV)
    12a. Verslag Reis Indonesia 10 februari – 8 maart 1968 door professor A. Teeuw
    12b. Plan Schaap en bijlagen document 6
    13-13b. (voltooid) Aanbieding Nota Internationale Culturele Betrekkingen en bijlagen Plan Schaap
    14-14a. Conclusies en suggesties van de Werkgroep voor de Gemengde Commissies en Kort verslag van werkgroepbijeenkomst 26 februari 1968
    16. Notitie van drs. B.J.E.M. de Hoog; Raad voor Culturele Samenwerking van de Raad van Europa
    17. Programma voor Culturele Samenwerking met Indonesië (F9199/68)
    18. Franse culturele activiteiten in de Bondsrepubliek Duitsland
    19. Nadere overeenkomst tussen de minister en de staatssecretaris van Buitenlandse Zaken en de ministers van Onderwijs en Wetenschappen, en Cultuur, Recreatie en Maatschappelijk Werk (CRM) ten aanzien van het functioneren van bilaterale culturele verdragen
    20. Schema overzicht correspondentie (zie document 34a)
    21. Aantekeningen gesprek professor A. Teeuw (F5416/68)
    22. Bespreking 15 mei 1968 en conclusie Werkgroep voor de Gemengde Commissies 24 mei 1968; Samenstelling Nederlandse secties van Gemengde Commissies met Oost-Europese landen; Adviescommissie(s); Adviescommissie van Indonesië
    23. Memorandum inzake secretariaten der Bilaterale Culturele Verdragen.
    24. Bijeenkomst Working Group on East-West Cultural Contacts op 27, 28 en 29 mei in Brussel
    25. Ontwerpnota voor de ministerraad (Meerjarenplan voor het Buitenlands Cultureel Beleid)
    26. Nederlands tegenvoorstel tekst Benelux-samenwerking op cultureel gebied
    27. Culturele activiteiten van de Bondsrepubliek Duitsland in Frankrijk
    28. Nota Ministerraad betreffende de Interdepartementale Commissie voor de Culturele Betrekkingen met de landen van Oost-Europa
    29. Korte samenvatting bespreking werkgroep 24 juni 1968
    30. Culturele betrekkingen met Indonesië 9051/68
    31a. Culturele overeenkomst met Oost-Europa en Nederlands ontwerp Russisch Protocol
    32. Vacatures bij een instelling van Nederlandse Afdelingen van Gemengde Commissies en Nederlandse Commissies van Advies
    33. Ontwerpnota Ministerraad (Meerjarenplan voor het buitenlands cultureel beleid) 9035/68
    34-34a Handleiding correspondentie laatste versie
    35. Vacatures Gemengde Commissies
    36. Werkgroep voor de Gemengde Commissies 11 september 1968 (9e vergadering)
    37. Korte samenvatting Werkgroep voor de Gemengde Commissies 8 oktober 1968
    38. Verslag Werkgroep Indonesië 19 september 1968
    39. Verslag Werkgroep Indonesië 10 oktober 1968
    40. Memorandum inzake de CICB en nieuwe regelingen Nederlandse afdelingen van Gemengde Commissies
  - 41 - 70, 1968 - 1971, 5
    41. Brief van de Faculteit der Letteren, Rijksuniversiteit te Leiden betreffende de oprichting van een Nederlands Oriëntalistisch Instituut
    42. Commentaar werkgroep Roemeens Programma
    43. Culturele betrekkingen met Indonesië 12880/68
    44. Samenvatting werkgroep Indonesië 26 november 1968
    45. Nederlands commentaar op het van Roemeense zijde aangeboden ontwerpprogramma
    46. Brief van Philips Gloeilampen fabriek
    47. Doelstellingen der culturele overeenkomsten
    48. Nota over de behartiging van Nederlandse culturele belangen in Indonesië voor de minister van Buitenlandse Zaken
    49. Het buitenlands cultureel beleid van de Nederlandse regering, discussienota
    50. Algemene regelingen van organisatorische aard
    51a-51h. Samenstelling van Nederlandse afdelingen van Gemengde Commissies en van Adviescommissies (a en b ontbreken)
    52. Verbatim verslag van de behandeling van pagina 6 van de agenda van de 15e vergadering (meerjarenplan)
    53-53d. Nota betreffende de internationale culturele betrekkingen voor de ministerraad
    54. Conceptnota betreffende de internationale culturele betrekkingen aan de ministers van Buitenlandse Zaken, Onderwijs en Wetenschappen en Cultuur, Recreatie en Maatschappelijk Werk
    55. Nederlandse instituten in het buitenland
    56. CICB 112 aan de ministers van Buitenlandse Zaken, Onderwijs en Wetenschappen en Cultuur, Recreatie en Maatschappelijk 695/70
    57. Bevordering Neerlandistiek aan buitenlandse universiteiten
    58. Nota betreffende de internationale culturele betrekkingen 3 april 1970 en foelie
    59. 25e CICB vergadering (CICB 132)
    60. Nota betreffende de internationale culturele betrekkingen (laatste versie)
    61. De eventuele oprichting van een instituut voor internationale culturele betrekkingen
    62. British Council (F11231/69)
    63. De Assepoester van Bonn door Hansgert Peisaart
    64. Begroting van de uitgaven voor bilaterale betrekkingen over 1971
    65. Mededelingen voor 31e vergadering CICB
    66 Lidmaatschap van de staatssecretaris van Sociale Zaken in de CICB (31e vergadering)
    67. Interventie voor 31e vergadering CICB
    68. Nederlands Instituut te Brussel (brief uit Brussel 26 januari 1971)
    69. Enkele punten uit de rede van H.G. Steltzer
    70. Mededelingen bij 32e vergadering CICB
  - 71 - 137, 1971 - 1978, 6
    71. Brief van Algemeen Nederlands Verbond (ANV) over Belgisch Instituut
    72. Brief IB 118.098: Directeur Erasmushuis (CICB 166)
    73. Mededelingen bij 33e vergadering CICB
    74. Mededelingen bij 34e vergadering CICB
    75. Conceptbrief aan voorzitters van Nederlandse afdelingen van gemengde commissies en Nederlandse commissies van advies voor tenuitvoerlegging van culturele overeenkomsten betreffende hearings
    76. Vergadering Oost-West culturele contacten (Bonn 26 - 28 april)
    77. Mededelingen bij agenda 35e vergadering CICB
    78. Conclusies betreffende suggesties rapport Katholieke Volkspartij (KVP) 10 november 1971
    79. Mededelingen bij agenda 38e vergadering CICB
    80. Conceptbrief aan voorzitters van Nederlandse afdelingen van gemengde commissies en Nederlandse commissies van advies voor tenuitvoerlegging van culturele overeenkomsten betreffende hearings
    80a. Mededelingen bij agenda 39e vergadering CICB
    81. Memorandum inzake de voorlichting omtrent Nederland in het buitenland van de Vereniging Nederland in den Vreemde
    82. Unescoactie 1972 Internationaal Jaar van het Boek
    83. Nabeschouwing over de bespreking op 8 maart met de voorzitters van Nederlandse afdelingen van gemengde commissies en Nederlandse commissies van advies voor tenuitvoerlegging van culturele overeenkomsten
    84. Lijst van de voorzitters van Nederlandse afdelingen van gemengde commissies en Nederlandse commissies van advies voor tenuitvoerlegging van culturele overeenkomsten
    85. Mededelingen bij agenda 40e vergadering CICB
    86. Concept van betreffende Buitenlandse Zaken passages voor de Memorie van Toelichting 1973
    87. Canadees voorstel voor jeugduitwisselingen 1972
    88. Mededelingen bij agenda 42e vergadering CICB
    89. Concept voor de Memorie van Toelichting op de Cultuur, Recreatie en Maatschappelijk Werk begroting 1973, voorzover betrekking hebbende op de sector internationale betrekkingen
    90. Concept voor de Memorie van Toelichting op de Onderwijs en Wetenschappen begroting 1973, voorzover betrekking hebbende op het hoofdstuk Samenwerking tussen de landen van het Koninkrijk en internationale samenwerking
    91. Conceptculturele Overeenkomst met Bulgarije
    92. Notitie van C.G. Eckhart voor de CICB inzake samenwerking met organisaties van het particulier initiatief
    93. Notitie van C.G. Eckhart voor de CICB inzake het voorontwerp tweede nota betreffende internationale betrekkingen
    94. Mededelingen 43e vergadering CICB (agenda) (ontbreekt)
    95. Mededelingen 44e vergadering CICB (agenda)
    96. Voorontwerp tweede regeringsnota betreffende internationale betrekkingen (concept Eckhart)
    97. Overzicht desiderata en andere opmerkingen door de leden van de Vaste Commissies voor Buitenlandse Zaken, Onderwijs en Wetenschappen en Cultuur, Recreatie en Maatschappelijk Werk van de Tweede Kamer op 4 mei 1972 over de beleidsnota en overeenkomstige gegevens van de vergadering van de Eerste Kamer op 23 mei 1972
    98. Mededelingen 45e vergadering CICB (agenda)
    99-99a. Ontwerp voor een beleidsnota
    100. Mededelingen 47e vergadering CICB (agenda)
    101. Mededelingen 48e vergadering CICB (agenda) (ontbreekt)
    102. Concept voor Buitenlandse Zaken Memorie van Toelichting 1974
    103. Mededelingen 49e en 50e vergadering CICB (agenda)
    104. Conceptnota aan de ministers van Buitenlandse Zaken, Onderwijs en Wetenschappen en Cultuur, Recreatie en Maatschappelijk Werk, en aan de staatssecretaris van Buitenlandse Zaken betreffende financiële verplichtingen
    105. Conceptnota aan de ministers van Buitenlandse Zaken, Onderwijs en Wetenschappen en Cultuur, Recreatie en Maatschappelijk Werk, en aan de staatssecretaris van Buitenlandse Zaken betreffende ontoereikendheid der financiële middelen
    106. Memorandum van het Ministerie van Cultuur, Recreatie en Maatschappelijk Werk voor CICB betreffende vriendschapsverenigingen met Oostbloklanden, augustus 1973
    107. Tweede concept voor een tweede nota betreffende internationale betrekkingen (Centrale Afdeling Internationale Betrekkingen van het Ministerie van Cultuur, Recreatie en Maatschappelijk Werk, augustus 1973)
    108. Nota aan de ministers van Buitenlandse Zaken, Onderwijs en Wetenschappen en Cultuur, Recreatie en Maatschappelijk Werk, en aan de staatssecretaris van Buitenlandse Zaken betreffende ontoereikendheid der financiële middelen
    109. Mededelingen 51e vergadering CICB (agenda) (ontbreekt)
    110. Budgettaire documentatie
    Verslag van de 56e vergadering CICB 330 (geen documentnummer)
    111. Tweede concept voor een tweede nota betreffende internationale culturele betrekkingen (Centrale Afdeling Internationale Betrekkingen van het Ministerie van Cultuur, Recreatie en Maatschappelijk Werk, augustus 1973)
    112. Brief aan de voorzitters van Nederlandse afdelingen van gemengde commissies en Nederlandse commissies van advies voor tenuitvoerlegging van culturele overeenkomsten
    113. Mededelingen 54e vergadering CICB (agenda)
    114. Tweede beleidsnota – Toekomstige Begrotingsopzet (1976) (bijdrage van CRM)
    115. Mededelingen 60e vergadering CICB (agenda)
    116. Conceptbrief aan de ministers van Buitenlandse Zaken, Onderwijs en Wetenschappen en Cultuur, Recreatie en Maatschappelijk Werk betreffende het Cultureel Verdrag met Suriname en de Antillen
    117. Mededelingen 61e vergadering CICB (agenda)
    118. Mededelingen 62e vergadering CICB (agenda)
    119. Brief van het Ministerie van Cultuur, Recreatie en Maatschappelijk Werk d.d. 30 juli 1975 betreffende de zogenaamde functionele commissies
    120. Bijlage bij de brief van het Ministerie van Cultuur, Recreatie en Maatschappelijk Werk d.d. 21 mei 1975 betreffende internationale (bilaterale) betrekkingen op het terrein van de maatschappelijke ontwikkeling
    121. Mededelingen 63e vergadering CICB
    122. Mededelingen 65e vergadering CICB
    123. Mededelingen 66e vergadering CICB
    124. Conceptbrief aan de ministers van Buitenlandse Zaken, Onderwijs en Wetenschappen en Cultuur, Recreatie en Maatschappelijk Werk, en aan de staatssecretaris van Buitenlandse Zaken betreffende Nederlands Huis te Brussel
    125. Mededelingen 67e vergadering CICB
    126. Artikelen betreffende de oprichting van het Nederlands Huis te Brussel (67e vergadering)
    127. Nota aan de ministers van Buitenlandse Zaken, Onderwijs en Wetenschappen en Cultuur, Recreatie en Maatschappelijk Werk, en aan de staatssecretaris van Buitenlandse Zaken betreffende de tenuitvoerlegging Cultureel Verdrag met de Sovjet-Unie
    128. Mededelingen 68e vergadering CICB
    129. Tweede nota betreffende internationale culturele betrekkingen (ontbreekt)
    130. Conceptbrief van de voorzitter CICB betreffende de tenuitvoerlegging van het Cultureel Verdrag met Israël (ontbreekt)
    131. Stuk over buitenlands cultureel beleid (budgettering)
    132. Leeftijdsgrens van leden van de Gemengde Commissies
    133. Brief van de ambassadeur in Dublin over de culturele betrekkingen Nederland – Ierland
    134. Brief aan het Ministerie van Cultuur, Recreatie en Maatschappelijk Werk over de stichting WIKOR
    135. Voorstellen van de Deutsche Demokratische Republik
    136. Culturele betrekkingen tussen West-Europese landen - Deutsche Demokratische Republik
    137 Culturele betrekkingen tussen Nederland - Zuid-Afrika uit een nota aan de ministerraad
- Agenda's en notulen van vergaderingen., 1968 - 1987; 7-13; 7 pakken
  Geordend op nummer, enkele nummers ontbreken.
  - 1 - 30, 1968 - 1970, 7
  - 31 - 51, 1971 - 1973, 8
  - 52 - 76, 1974 - 1977, 9
  - 77 - 101, 1978 - 1981, 10
  - 102 - 113, 1982 - 1983, 11
  - 114 - 122, 1984 - 1985, 12
  - 123 - 130, 1986 - 1987, 13
- Uitgaande en inkomende correspondentie., 1968 - 1988; 14-24; 11 pakken
  Geordend op nummer, enkele nummers ontbreken. De correspondentie is toegankelijk middels een agenda waarin de uitgaande en inkomende brieven zijn geregistreerd. Zie hiervoor inv.nr. 14.
  - Agenda, 1968 - 1987, 14
  - 1 - 75, 1968 - 1969, 15
  - 76 - 130, 1969 - 1970, 16
  - 131 - 200, 1970 - 1972, 17
  - 201 - 250, 1972 - 1973, 18
  - 251 - 310, 1973 - 1974, 19
  - 311 - 410, 1974 - 1976, 20
  - 411 - 475, 1976 - 1979, 21
  - 476 - 500, 1979 - 1980, 22
  - 502 - 545, 1981 - 1983, 23
  - 546 - 597, 1983 - 1988, 24